【裁判字號】    91,交聲,1074
【裁判日期】    920331
【裁判案由】    違反道路交通管理處罰條例聲明異議
【裁判全文】
臺灣士林地方法院交通事件裁定                  九十一年度交聲字第一七四號
    原處分機關  臺北巿交通事件裁決所
    異  議  人
    即受處分人  甲○○○
    代  理  人  乙○○
右列受處分人因違反道路交通管理處罰條例案件，對於臺北市交通事件裁決所九十一
年八月八日所為之處分（原處分案號：北市裁三字第裁二二─ＡＢＸ九０五二三四號
），聲明異議，本院裁定如左：
    主  文
原處分關於違反處罰條例之行為，拒絕停車接受稽查而逃逸部分所為之處分撤銷，該
部分不罰。
其餘異議駁回。
    理  由
甲、原處分關於駕車行經有燈光號誌管制之交岔路口闖紅燈部分：
一、按汽車駕駛人，行經有燈光號誌管制之交岔路口闖紅燈者，處新台幣（下同）一
    千八百元以上五千四百元以下罰鍰，並記違規點數三點，道路交通管理處罰條例
    第五十三條、第六十三條第一項第三款各有明文。又逕行舉發違反道路交通管理
    事件，經汽車所有人依通知單之應到案日期到案，並告知違規駕駛人姓名、身分
    證統一編號及住址者，處罰機關應即另行通知違規駕駛人到案依法處理；逾應到
    案日期，處罰機關應依本條例第八十五條第三項規定處罰該汽車所有人，亦為違
    反道路交通管理統一裁罰標準及處理細則第二十四條所明定。
二、本件異議人即受處分人甲○○○所有之車號五Ｃ─０五二九號自用小客車，於民
    國九十一年五月二十三日十九時四十分許，行經台北市○○路○段、士東路口，
    闖越紅燈（忠誠路二段八十二巷往大葉高島屋百貨公司方向），經警逕行製單舉
    發，逾期未繳納罰款，經裁處罰鍰二千七百元，並記違規點數三點。
三、異議意旨略以：伊很少駕駛該車，平常交由伊子李奇柏駕駛，舉發當日伊及李奇
    柏均未駕車經過違規地點，且舉發通知單經塗改，恐是警員看錯違規車輛之車牌
    云云。
四、經查，異議人不服舉發，而向主管機關陳述，迄提出異議狀聲明異議，均未以違
    規日未經過違規地點之情置辯，此有陳述書及異議狀在卷可稽，異議人及代理人
    於本院訊問時始以當日未經過違規地點云云置辯，所述先後不一，且觀諸異議狀
    上對違規地點之場景、天色有諸多描述，渠等空言辯稱當日未經過違規地點云云
    ，已難採信。又證人即上開違規情事之舉發警員丙○○於本院九十二年一月二十
    一日訊問時證稱：「（問：請你說明當時詳細情形？）答：九十一年五月二十三
    日下午七時四十分左右，當時我站在忠誠路二段與士東路口的星巴克咖啡廳前的
    燈控箱旁路口執行特別勤務，我穿著警察制服，並著反光背心及袖套，旁邊有一
    位交通警察控制路燈，當時四個路口均是紅燈，只有行人可以穿越，有一輛小客
    車，由忠誠路二段八十二巷口出來，由西向東方向駕駛往法院方向行進，我看見
    小客車違規，馬上鳴笛，但是小客車沒有停下來，等我鳴笛第二次，他已經開到
    路口，還是直直開過去，我把記得的車號問交通警察請他幫我看一次，確定無誤
    ，我才記下該車號，回去再開罰單。」、「（問：有無記住車型及顏色？）答：
    車子是大發、顏色是藍色。」、「（代理人問：當時晚上七時四十分，你肯定的
    說我的車子是藍色的，你當時是否能清楚分辨暗色系的車輛？）答：當時天雖然
    昏暗，但是忠誠路的路燈很亮，所以我看得清楚。」等語，證人丙○○與異議人
    素不相識，並無怨隙，若無此違規情事，焉會製單告發？且依丙○○當時係執行
    特別勤務，對往來人、車當會保持高度警戒心，而當時雖為晚間，但該路口周遭
    設有路燈，且有大葉高島屋百貨公司、天母棒球場及商店林立，照明甚佳，視距
    良好，此不僅為證人丙○○結證屬實，且為本院已知之事實，再參以證人丙○○
    證述異議人車輛之廠牌及顏色均無訛誤，並有舉發通知單影本附卷可徵，足見證
    人丙○○應無錯認之可能，異議人所辯未違規闖越紅燈云云，尚非可採。又依違
    反道路交通管理事件統一裁罰基準及處理細則第十四條後段規定，逕行舉發填製
    通知單，應到案之日期距舉發日為三十日。本件舉發違規通知單上應到案日期欄
    雖經塗改，但係因舉發警員丙○○誤以為逕行舉發之應到案之日期應距舉發日達
    四十五日，而填載為九十一年七月八日，嗣經業務承辦人員更正為九十一年六月
    二十八日，此為證人丙○○陳明在卷，並有舉發通知單影本可憑，且異議人代理
    人亦稱於九十一年五月底接獲該舉發通知單，故該舉發通知單上應到案日期之塗
    改，不影響違規事實，亦無礙受處分人之權利，異議人執此質疑該舉發通知單之
    效力，亦無足取。綜上所述，異議人所辯無非卸責之詞，不足採信。異議人所有
    之車輛確有前揭闖越紅燈之違規情事無訛。是原處分機關為前開裁處，核無不當
    ，異議人此部分聲明異議為無理由，應予駁回。
乙、原處分關於違反處罰條例之行為，拒絕停車接受稽查而逃逸所為之處分部分：
一、按交通法庭認為聲明異議有理由，或聲明異議雖無理由而原處分不當或違法者，
    應以裁定將原處分經聲明異議部分撤銷，並自為裁定。道路交通案件處理辦法第
    二十條定有明文。
二、本件異議人即受處分人所有之車號五Ｃ─０五二九號自用小客車因前開闖越紅燈
    之違規行為，經警鳴笛攔檢不停，加速行駛離去，為警依不服取締逃逸製單舉發
    ，逾期未繳納罰鍰，經裁處罰鍰三千元，並記違規點數一點。
三、經查本件異議人所有之車號五Ｃ─０五二九號自用小客車固有於右揭時地闖越紅
    燈之違規事實，已如前述，證人丙○○復證稱：該車闖越紅燈後經伊鳴笛攔停未
    停等語，惟其更結證稱：「（問：你所謂的鳴笛是指何？）答：吹哨子。」、「
    （問：你於違規的何時間鳴笛？）答：由我的左方往前開離我前方大約二、三公
    尺左右，我就吹哨子。」、「（問：你可否確定駕駛人有聽到你吹哨子？）答：
    我不能確定，但是我從後擋風玻璃看過去，我看到駕駛看左方，我當時是站在駕
    駛的右後方。」等語（見本院九十二年一月二十一日訊問筆錄），依其所述，尚
    不足證明該車駕駛人明知警員吹哨攔停而故意逃逸之情事，且本件違規當時為夏
    季，一般駕駛人均會開啟冷氣，緊閉車窗，在現今車輛隔音效果良好及位處喧嚷
    之通衢大道，且已隔二、三公尺之情狀下，衡情，該車駕駛人有可能未聽到舉發
    警員吹哨之聲音，此外，復查無其他積極證據足資證明該車駕駛人有不服取締逃
    逸之行為，原處分機關遽依舉發警員之舉發，裁罰異議人罰鍰三千元，並記違規
    點數一點，尚有未洽，揆諸前開說明，異議人此部分之異議為有理由，將此部分
    之處分予以撤銷，另諭知不罰。
丙、據上論斷，應依道路交通案件處理辦法第十九條、第二十條，裁定如主文。
中      華      民      國      九十二      年      三      月  三十一  日
                                    臺灣士林地方法院交通法庭
                                        法  官  何  信  慶
右正本證明與原本無異。
如不服本裁定應於送達後五日內向本院提出抗告狀。
                                        書記官  魏  里  安
中      華      民國      九十二      年      三      月   三十一 日


司法院資訊處製作；財團法人民間司法改革基金會備份。
